臺灣高等法院民事裁定
108年度家上字第269號
上  訴  人  鍾春枝    

訴訟代理人  林啟瑩律師
複代理人    黃若清律師
上列上訴人與被上訴人鍾勇勝間請求分割遺產等事件，上訴人對
於中華民國111年6月29日本院108年度家上字第269號判決提起上
訴，本院裁定如下：
    主  文
本件上訴之訴訟標的價額核定為新臺幣參佰參拾參萬伍仟壹佰肆
拾玖元，上訴人應於收受本裁定正本七日內，補繳第三審裁判費
新臺幣柒仟捌佰柒拾壹元。
    理  由
一、按家事訴訟事件，除本法別有規定者外，準用民事訴訟法之
    規定；家事訴訟事件應準用民事訴訟法之規定繳費，家事事
    件法第51條、家事事件審理細則第41條第1項分別定有明文
    。次按訴訟標的之價額，由法院核定；以一訴主張數項標的
    者，其價額合併計算之；但所主張之數項標的互相競合或應
    為選擇者，其訴訟標的價額，應依其中價額最高者定之；分
    割共有物涉訟，以原告因分割所受利益之價額為準；向第二
    審或第三審法院上訴，依第77條之13及第77條之14規定，加
    徵裁判費十分之五，民事訴訟法第77條之1第1項、第77條之
    2第1項、第77條之11及第77條之16第1項前段分別定有明文
    。又公同共有中之一人或數人本於公同共有債權，起訴請求
    債務人向全體公同共有人為給付，非僅為自己利益為請求，
    自應以公同共有債權之全部，計算其訴訟標的之價額（最高
    法院107年度台抗字第98號裁定參照）。復請求分割共有物
    之訴，其訴訟標的價額之計算，應以原告在第一審起訴時因
    分割所受利益之客觀價額為準，此種案件上訴時，其訴訟標
    的價額及上訴利益額，亦以此為準，不因被告或原告提起上
    訴而有所歧異（最高法院94年度台抗字第146號裁定參照）
    。再者，民法第1164條所定之遺產分割，係以整個遺產為一
    體為分割，並非以遺產中個別之財產分割為對象，亦即遺產
    分割之目的在廢止遺產全部之公同共有關係，而非旨在消滅
    個別財產之公同共有關係，其分割方法應對全部遺產整體為
    之，是以當事人對分割判決一部聲明不服，提起上訴，其上
    訴效力應及於訴之全部（最高法院95年度台上字第1637號判
    決意旨參照）。
二、查本件被上訴人起訴請求分割遺產，其訴訟標的價額為新臺
    幣（下同）280萬1,816元，業經本院於民國108年10月17日
    以108年度家上字第269號裁定核定在案（見本院卷一第103-
    112頁，下稱系爭補費裁定）。又本件視同上訴人鍾炘倫、
    鍾炘儒（下稱鍾炘倫等2人）與上訴人，另於原審提起反訴
    主張除被上訴人所稱之被繼承人鍾葉秀英遺產外，鍾葉秀英
    另有坐落桃園市○○區○○段000地號土地（下稱系爭土地）暨
    其上門牌號碼桃園市○○區○○街000號房屋（下稱系爭房屋，
    與系爭土地合稱系爭房地），亦屬本件遺產（見原審卷第92
    、220頁背面），原審判決分割遺產，並駁回反訴後，上訴
    人就本、反訴均提起上訴，亦據本院以系爭補費裁定命上訴
    人補繳第二審裁判費（含反訴部分主張之系爭房地價額）及
    命上訴人、鍾炘倫等2人補繳第一審反訴裁判費。嗣上訴人
    與鍾炘倫等2人於本院合法撤回反訴，不再主張系爭房地為
    本件遺產（見本院卷二第124、262、263頁）。又鍾炘倫等2
    人於本院提起反請求，主張上訴人對鍾葉秀英負有160萬元
    債務，應列入遺產，惟嗣撤回反請求，而將上開主張列為其
    於本件遺產範圍及分割方法之主張（見本院卷一第516頁、
    卷二第124、125頁），是此部分爰不徵收第二審裁判費。惟
    經本院判決認定上訴人就上開160萬元之債務存在，應先予
    扣還，上訴人不服提起第三審上訴，其上訴利益自包含原被
    上訴人起訴分割遺產之訴訟標的價額及上述應扣還之160萬
    元債務，並按上訴人應繼分三分之一計算，合計為333萬5,1
    49元（計算式：280萬1,816元＋160萬元/3＝333萬5,149元，
    元以下四捨五入），扣除上訴人已繳4萬3,228元（原繳納10
    萬2,183元，經請求返還部分溢繳金額後之實際繳納金額，
    見本院卷三第213頁），仍不足7,871元(計算式：5萬1,099
    元-4萬3,228元＝7,871元)，尚應補繳第三審裁判費7,871元
    。茲限上訴人於收受本裁定正本7日內如數繳納，逾期不補
    正，即駁回其上訴。
三、爰裁定如主文。
中　　華　　民　　國　　111 　年　　10　　月　　25　　日
                  家事法庭
                      審判長法  官  張靜女
                            法  官  葉珊谷
                            法  官  范明達
正本係照原本作成。
不得抗告。
中　　華　　民　　國　　111 　年　　10　　月　　25　　日
   　　　　　　　　　　　　 書記官  余姿慧